臺灣橋頭地方法院刑事裁定
111年度聲字第444號
聲明異議人  
即  受刑人  顏正旗
上列聲明異議人即受刑人因公共危險案件，對臺灣橋頭地方檢察
署檢察官之執行指揮（111年度執字第305號）聲明異議，本院裁
定如下：
    主  文
聲明異議駁回。 
    理  由
一、聲明異議意旨略以：聲明異議人即受刑人顏正旗（下稱異議
    人）經本院以110年度交簡字第2339號判決處有期徒刑5月，
    併科罰金新臺幣15,000元確定。案經臺灣橋頭地方檢察署（
    下稱橋頭地檢）檢察官以111年度執字第586號執行命令（下
    稱本案執行命令）指揮入監執行，不准異議人易科罰金或易
    服社會勞動。而異議人三次酒駕吐氣所含酒清濃度分別為0.
    34、0.34、0.46毫克，均未達0.55毫克，且並未造成他人死
    亡或受傷；又異議人貸款創業從事農牧業，每天需親自飼養
    與為乳牛擠奶，無法委託他人為之，每月需繳交貸款本息，
    若入監服刑將使異議人一生心血化為烏有；異議人另至醫院
    進行酒癮門診，但醫生表示異議人沒有酒癮無須戒治經此教
    訓異議人，不會再犯，有戒酒之決心。爰依法聲明異議，請
    求撤銷檢察官之執行指揮，准予易科罰金及易服社會勞動等
    語。
二、按受刑人以檢察官執行之指揮為不當者，得向諭知該裁判之
    法院聲明異議，刑事訴訟法第484條定有明文。而此所稱「
    檢察官執行之指揮不當」，係指就刑之執行或其方法違背法
    令，或雖非違法而因處置失當，致受刑人蒙受重大不利益者
    而言。而是否屬檢察官執行之指揮，得為聲明異議之標的，
    應從檢察官所為之實質內容觀察。而檢察官就得易科罰金或
    得易服社會勞動之有期徒刑或拘役執行之案件，若於傳票上
    註明該受刑人不得易科罰金或不得易服社會勞動之旨，應認
    檢察官實質上已為否定該受刑人得受易刑處分利益之指揮命
    令，該部分之記載，自得為聲明異議之標的，不受檢察官尚
    未製作執行指揮書之影響，合先敘明。
三、刑法第41條第1項規定：「犯最重本刑為5 年以下有期徒刑
    以下之刑之罪，而受6月以下有期徒刑或拘役之宣告者，得
    以新臺幣1千元、2千元或3千元折算1日，易科罰金。但易科
    罰金，難收矯正之效或難以維持法秩序者，不在此限。」又
    依刑事訴訟法第457條第1項前段規定，執行裁判由為裁判法
    院對應之檢察署檢察官指揮之。此得易科罰金案件之執行，
    檢察官原則上應准予易科罰金，至是否不准易科罰金，係由
    執行檢察官依刑法第41條第1項但書規定審酌受刑人是否因
    易科罰金有「難收矯正之效或難以維持法秩序」之例外情形
    ，而為決定。所謂「難收矯正之效」及「難以維持法秩序」
    ，係指執行檢察官依具體個案，經考量犯罪特性、情節及受
    刑人個人特殊事由等事項後，綜合評價、權衡之結果，惟仍
    須以其裁量無明顯瑕疵為前提。而此所稱之受刑人個人特殊
    事由，包括受刑人身體、教育、職業、家庭之關係或受刑人
    素行、犯後態度等事項，不一而足。必在給予受刑人有向執
    行檢察官表示（包括言詞或書面）其個人特殊事由之機會之
    情況下（此包括在檢察官未傳喚受刑人，或已傳喚受刑人但
    受刑人尚未到案前，受刑人先行提出易科罰金聲請之情形）
    ，檢察官始能對受刑人是否有個人之特殊事由及其事由為何
    ，一併加以衡酌。若檢察官未給予受刑人表示有無個人特殊
    事由之機會，即遽為不准易科罰金之執行命令，其所為否准
    之程序，自有明顯瑕疵，難認適法。至於執行檢察官於給予
    受刑人表示其個人特殊事由之機會，經審酌前述包括受刑人
    個人特殊事由在內之事項，並綜合評價、權衡後，仍認受刑
    人有刑法第41條第1項但書所定之情形，而為否准受刑人易
    科罰金之執行命令，始為檢察官裁量權之行使（此時其裁量
    權行使之當否，所涉及者方屬裁量權有無濫用之範疇），與
    前述程序瑕疵，非屬同一層次之問題。是對於檢察官否准易
    科罰金指揮命令聲明異議案件，法院應先審查檢察官所踐行
    之否准程序有無明顯瑕疵，再審查檢察官所審酌之事項有無
    錯誤、有無與刑法第41條第1項但書所定之裁量要件欠缺合
    理關連性，及所為之裁量有無超越法律授權範圍等實體事項
    ，而為檢察官執行之指揮是否有不當之判斷（最高法院107
    年度台抗字第404、858號、110年度台抗字第757號裁定意旨
    參照）。
四、橋頭地檢檢察官以111年度執字第586號執行傳票，通知聲請
    人應於民國111年4月20日到案執行等情，業經本院調閱橋頭
    地檢111年度執字第586號執行案卷核閱無訛。而依異議人所
    提出之橋頭地檢執行傳票影本，其上備註欄載明：「本件酒
    駕為5年內第3犯，且本件開車行駛於高速公路又發生事故，
    經本署審核不得易科罰金及社會勞動，需發監執行」等語，
    應認屬檢察官實質上否定異議人得受易科罰金利益之指揮命
    令，故此部分之記載，自得為聲明異議之標的（即本案執行
    命令）。
五、關於檢察官做成本案執行命令之經過及異議駁回之理由：
　　㈠異議人因公共危險案件，經本院以110年度交簡字第2339號
      判決（下稱本案判決）判處有期徒刑5月，併科罰金15,00
      0元確定，有臺灣高等法院被告前案紀錄表附卷可參。
　　㈡檢察官在為本件執行命令之前，於111年3月14日在「易科
      罰金案件初核表」就承辦書記官陳請核示是否准予受刑人
      易科罰金一事，於檢察官審查意見欄位勾選「擬不准予易
      科罰金」，事由則載為「五年3犯，歷年3犯，本件開車，
      並行駛高速公路且發生事故，准易科難收矯正之效亦難維
      持法秩序」，陳請主任檢察官審核於111年3月15日勾選「
      如檢察官所擬具意見」，再由檢察長於同日核閱批示「如
      擬」，據以決定不准受刑人易科罰金；檢察官另於111年3
      月14日在「得易服社會勞動案件審查表」檢察官審核欄位
      勾選「擬不准其易服社會勞動」而否准受刑人易服社會勞
      動。檢察官嗣於111年3月16日在案件進行單批示傳喚異議
      人應於111年4月20日下午2時至該署報到，不得易科罰金
      及易服社會等情，業經本院調取橋頭地檢111年度執字第5
      86號卷宗核閱無訛，足見執行檢察官於做成本案執行命令
      之前，並未給予異議人向檢察官以言詞或書面表示其個人
      特殊事由之機會。
　　㈢然而異議人於111年4月20日到案執行前，業於111年4月1日
      提出易科罰金或易服社會勞動之聲請，檢察官則於111年4
      月11日批示不准異議人易科罰金或易服社會勞動，並於11
      1年4月13日函覆異議人，內容略以：「1.本件台端為歷年
      酒駕第3犯，台端於107年第1案，為釣蝦場飲酒後，騎車
      上路；再於107年第2案，又於土雞城飲酒後，開車上路，
      並造成交通事故；而本件台端又再一次於釣蝦場飲酒後，
      駕駛汽車上路，並行駛於高速公路上，最後撞擊他人，並
      且是在下午5時許下班時間，足認台端屢屢飲酒作樂後，
      駕駛交通工具上路，不顧其他用路人之安全，終至造成交
      通事故，是本件如准予易科罰金，將難收矯正之效，更難
      維持法秩序。2.台端所提聲請易科罰金之事由，為其工作
      必須每日無休看顧乳牛之需求，然此工作為長時間從事之
      專業，但台端於行為時，並未顧慮到生活營生之需求，仍
      執意從事酒駕行為，並對道路公共安全造成莫大危害，尚
      難以個人生活之事由，准予易科罰金、易服社會勞動。3.
      台端如認為檢察官執行指揮不當，請逕向臺灣橋頭地方法
      院聲明異議，如未聲明異議，請於111年4月20日遵期至本
      署報到入監執行」等語，亦經本院核閱橋頭地檢111年度
      執聲他字第286號卷宗屬實。則本案判決之執行，足認執
      行檢察官已於異議人到案執行前，給予異議人以書面表示
      異議人個人特殊事由之機會，檢察官亦已對異議人自陳之
      個人特殊事由加以衡酌，故檢察官就本案執行命令所為否
      准異議人易科罰金之程序，已無瑕疵可指。
　　㈣異議人雖以前詞請求本院撤銷本案執行命令，逕准予易科
      罰金及易服社會勞動等語，惟刑罰之執行屬執行檢察官之
      權限，且行為人之處罰，其法律制裁效果之審酌衡量應優
      先於異議人個人自身及家庭因素等之考量，依刑法第41條
      第4項規定，執行檢察官所應考量者，係國家對異議人實
      施之具體刑罰權是否得收矯正之效及維持法秩序，倘其未
      濫用權限，自不得任意指摘為違法。而異議人前揭所陳之
      吐氣酒精濃度非高、決心戒酒等情，經檢察官審酌認異議
      人短期間內三度酒後駕車，第三犯甚至發生交通事故，足
      認前二次之易刑效果並未能對異議人生警惕作用；而異議
      人所陳其個人工作經濟因素，與「易科罰金及易服社會勞
      動難收矯正之效或難以維持法秩序者」等情無涉，並非執
      行檢察官審酌得否易科罰金及易服社會勞動所必然應考量
      之因素，亦不影響檢察官指揮執行之認定。是以，執行檢
      察官既已衡量異議人所受刑罰之矯正效力及法秩序之維護
      ，及異議人所陳之個人特殊事由，綜合裁量後否准異議人
      易科罰金及易服社會勞動之聲請，已盡異議人之程序權利
      保障，程序合法，且檢察官就本案執行命令之決定，所審
      酌之事項無何錯誤，且與刑法第41條第1項但書所定之裁
      量要件並未欠缺合理關連性，其裁量亦無超越法律授權範
      圍之問題，於法尚無不合。從而，本案執行命令經核未有
      何違正當法律程序或逾越法律授權範圍之情事，聲明異議
      意旨所執異議理由於法均非有據，為無理由，自應予以駁
      回。
六、據上論斷，應依刑事訴訟法第486條，裁定如主文。
中　　華　　民　　國　　111 　年　　5 　　月　　26　　日
                  刑事第一庭    法　官  林筠　
以上正本證明與原本無異。
如不服本裁定，應於送達後5日內，向本院提出抗告狀。
中　　華　　民　　國　　111 　年　　5 　　月　　27　　日
                                書記官  邱上一